【裁判字號】    99,上訴,284
【裁判日期】    990623
【裁判案由】    毒品危害防制條例
【裁判全文】
臺灣高等法院臺南分院刑事判決         99年度上訴字第284號
上訴人即被告  乙○○
選任辯護人  林彥百律師
上列上訴人即被告因違反毒品危害防制條例案件，不服臺灣雲林
地方法院98年度訴字第696號中華民國99年2月11日第一審判決（
起訴案號：臺灣雲林地方法院檢察署98年度偵字第3585、4003號
），提起上訴，本院判決如下：
    主  文
原判決關於乙○○部分撤銷。
乙○○販賣第一級毒品，累犯，處有期徒刑拾年。扣案如附表一
編號(二)至(十)所示毒品均沒收銷燬之；扣案編號(二)至(十)所示毒品外
包裝袋玖個、扣案如附表一編號(一)、(十一)、(十二)、(十五)至(十八)所示之物均
沒收。販賣毒品所得新臺幣貳仟元沒收，如全部或一部不能沒收
時，以其財產抵償之。
    事  實
一、乙○○前曾因施用第二級毒品案件，經臺灣雲林地方法院以
    97年度虎簡字第207號判處有期徒刑4月確定，於97年12月17
    日易科罰金執行完畢，猶不知悔改，明知海洛因、甲基安非
    他命分別係毒品危害防制條例所列管之第一級毒品、第二級
    毒品，皆不得非法持有及販賣，仍基於販賣毒品營利之意圖
    ，於98年7月8日上午11時42分許，以其所持用之門號000000
    0000號行動電話，與甲○○所持用之門號0000000000號行動
    電話聯繫後，於同日上午11時52分許，在乙○○位於雲林縣
    二崙鄉大同65之3號103室租屋處，同時販賣實際數量不詳之
    第一級毒品海洛因及第二級毒品甲基安非他命各1小包予甲
    ○○、張雅惠1次（第一級毒品海洛因及第二級毒品甲基安
    非他命各1,000元），並得款2,000元。嗣警方於98年7月16
    日11時25分許，經乙○○同意搜索後，在上開租屋處扣得如
    附表一所示之物，並循線查悉上情。
二、案經臺灣雲林地方法院檢察署檢察官指揮雲林縣警察局臺西
    分局暨自動檢舉簽分偵查起訴。
    理  由
一、按被告以外之人於審判外之陳述，雖不符前四條之規定，而
    經當事人於審判程式同意作為證據，法院審酌該言詞陳述或
    書面陳述作成時之情況，認為適當者，亦得為證據；當事人
    、代理人或辯護人於法院調查證據時，知有第159條第1項不
    得為證據之情形，而未於言詞辯論終結前聲明異議者，視為
    有前項之同意，刑事訴訟法第159條之5定有明文。查本判決
    所引用之供述證據，業據檢察官及被告均明示同意具有證據
    能力（本院卷第146頁反面參照），本院審酌該等證據作成
    時之情狀，並無違法或不當等情形，認為以之作為本案之證
    據亦屬適當，依上開規定，自具有證據能力。另其餘非供述
    證據亦均經法定程序取得，無不得為證據之情形，自均有證
    據能力。
二、訊據被告乙○○對於販賣第一級毒品海洛因、第二級毒品甲
    基安非他命予甲○○、張雅惠之犯行於偵查中及本院審理中
    均自白不諱（偵卷第131、167頁，本院卷第146頁反面），
    核與證人甲○○於偵查中及原審證述（偵卷第45頁、原審卷
    (二)第39、42頁）及證人張雅惠於偵查中證述情節相符（偵卷
    第17頁），並有原審法院98年度聲監字第231號通訊監察書1
    紙及如附表二所示內容之通訊監察譯文在卷可稽（偵卷第65
    頁、原審卷(一)第67至68頁），堪認被告上開自白與事實相符
    ，應堪採信。被告於本院供承所販賣予甲○○、張雅惠的毒
    品有添加糖粉，剩下的量就供我自己吸食等語（本院卷第15
    3頁反面），足認被告乙○○有販賣毒品營利之意圖自明。
    事證明確，被告犯行洵堪認定。
三、按海洛因、甲基安非他命分別係毒品危害防制條例第2條第2
    項第1款、第2款所列之第一級、第二級毒品。核被告乙○○
    所為，係犯毒品危害防制條例第4條第1項之販賣第一級毒品
    罪，及同條例第4條第2項之販賣第二級毒品罪。被告乙○○
    同時販賣第一級毒品海洛因及第二級毒品甲基安非他命予甲
    ○○及張雅惠2人，係同一販賣行為，觸犯毒品危害防制條
    例第4條第1項販賣第一級毒品罪及同條第2項販賣第二級毒
    品罪二罪名，為想像競合犯，應依刑法第55條之規定，從較
    重之販賣第一級毒品罪處斷。被告乙○○為販賣而持有第一
    級毒品海洛因及第二級毒品甲基安非他命之低度行為，均為
    其嗣後販賣之高度行為所吸收，不另論罪。又被告乙○○有
    如事實欄所示之前科，有臺灣高等法院被告前案紀錄表在卷
    可佐，其於受有期徒刑之執行完畢後，5年以內故意再犯本
    件有期徒刑以上之罪，為累犯，惟因販賣第一級毒品法定刑
    死刑或無期徒刑部分；販賣第二級毒品法定刑無期徒刑部分
    ，依法均不得加重其刑，是僅就死刑及無期徒刑以外部分予
    以加重。被告乙○○犯販賣第一級毒品罪，於偵查及本院審
    理中均自白犯罪，應依毒品危害防制條例第17條第2項減輕
    其刑，並先加後減之。
四、原審以被告乙○○罪證明確，依法論罪科刑，固非無見。惟
    查：(一)被告乙○○犯販賣第一級毒品罪，於偵查及本院審理
    中均自白犯罪，原審未及依毒品危害防制條例第17條第2項
    予以減輕其刑，尚有未合。(二)毒品危害防制條例於98年5月
    20日修正公布，同條例第36條固規定須自公布後6個月施行
    ，惟上開第36條所指「本條例」係指92年7月9日修正公之該
    條例而言，即該次修正公布之毒品危害防制條例全文，始有
    第36條之適用。本次修正僅係個別條文之修正，應無第36條
    之適用餘地。既無生效日之特別規定，自應參照中央法規標
    準法第13條，自公布日起算至第3日，即98年5月22日生效。
    原審認98年5月20日修正之毒品危害防制條例於98年11月20
    日施行，並比較新舊毒品危害防制條例後適用舊法論處罪刑
    ，亦有未當。被告乙○○上訴意旨，指摘原判決不當，為有
    理由，自應由本院予以撤銷改判。
五、按修正前刑法第59條規定，犯罪之情狀可憫恕者，得酌量減
    輕其刑，同法第57條規定，科刑時應審酌一切情狀，尤應注
    意左列事項（共10款）為科刑重輕之標準，兩條適用上固有
    區別，惟所謂「犯罪之情狀」與「一切情形」云云，並非有
    截然不同之領域，於裁判上酌減其刑時，應就犯罪一切情狀
    （包括第57條所列舉之10款事項），予以全盤考量，審酌其
    犯罪有無可憫恕之事由（即判例所稱有特殊之原因與環境等
    等，在客觀上足以引起一般同情，以及宣告法定低度刑，是
    否猶嫌過重），以為判斷。故適用第59條酌量減輕其刑時，
    並不排除第57條所列舉10款事由之審酌，惟其程度應達於確
    可憫恕，始可予以酌減。有最高法院70年度第6次刑事庭會
    議決議可參。又新刑法第59條已將刑之酌減審認標準之見解
    予以明文化，認犯罪之情狀須「顯」可憫恕，認「科以最低
    度刑仍嫌過重」者，得酌量減輕其刑。復參酌釋字第263號
    解釋，若不分犯罪情況及結果如何，概以死刑、無期徒刑為
    法定刑，立法甚嚴，若有情輕法重之情，裁判時本有刑法第
    59條酌量減輕其刑之適用，足以免過嚴之刑，與憲法尚無牴
    觸。是若有情輕法重，及刑法第59條所規定之情，對被告所
    犯之罪酌量減輕其刑，自為法之所許。經查，被告乙○○本
    件販賣第一級毒品次數1次，販售對象亦僅2人，且販毒總所
    得僅1,000元（販賣第一級毒品部分），情節亦無集團性情
    形，是被告之惡性及犯罪情節，實與大量走私進口或長期販
    賣毒品之大盤販毒者有別，顯見其本件犯罪之情節尚屬輕微
    ，尚非不可憫恕，而被告所犯販賣第一級毒品罪之法定刑為
    「死刑或無期徒刑」之重典，情輕法重，縱處以法定最低度
    刑，仍嫌過苛，於客觀上足以引起一般人之同情，犯罪情狀
    堪可憫恕，依其情狀處以有期徒刑，始符量刑之平允，爰就
    被告所犯販賣第一級毒品罪，依刑法第59條之規定予以酌減
    ，並遞減其刑。
六、爰審酌被告乙○○為圖牟利，販賣第一級、第二級毒品予他
    人施用，戕害他人之身心，令買受毒品者沉迷於毒癮，亦對
    社會治安造成危害，兼衡被告乙○○犯罪之動機、目的、所
    販賣之數量、及所獲利益非鉅，犯後已自白犯行，犯後態度
    尚佳暨其他情狀，量處如主文所示之刑，以資懲儆。
七、扣案如附表一編號(二)至(十)所示之物，經鑑定結果，分別檢出
    第一級毒品海洛因、第二級毒品甲基安非他命成分，均應依
    毒品危害防制條例第18條第1項前段之規定宣告沒收銷燬之
    。至於如附表一編號(二)至(十)所示毒品之外包裝袋9個，乃便
    於攜帶及運輸，有防止毒品裸露、逸出及潮濕之功用，應係
    供販賣毒品時所用之物，至為顯然（最高法院89年度台上字
    第178號判決意旨參照），應依毒品危害防制條例第19條第1
    項規定沒收之。另扣案如附表一編號(十一)所示之白色粉末，乃
    被告販賣毒品時，用以摻入海洛因內以增加重量之物，為供
    販賣毒品所用之物；如附表一編號(一)、(十六)所示之行動電話、
    編號(十七)所示之ＳＩＭ卡、編號(十二)電子磅秤、編號(十五)攪拌機均
    為被告所有供販賣毒品所用之物，已據被告供承在卷可按，
    均應依毒品危害防制條例第19條第1項之規定宣告沒收。至
    扣案如附表一編號(十八)所示包裝袋，均屬新品，尚未使用，應
    係被告預備供販賣毒品使用之物，爰依刑法第38條第1項第2
    款規定宣告沒收。被告販賣毒品所得2,000元，應依毒品危
    害防制條例第19條第1項沒收，如全部或一部不能沒收，以
    其財產抵償之。至扣案如附表一編號(十四)所示安非他命吸食器
    、編號(十九)所示電池，均與本案無關，不另為沒收之諭知。另
    扣案如附表一編號(十三)所示摻有毒品海洛因之香煙2支，應係
    被告自己施用，並非供販賣之毒品，固摻有毒品海洛因成分
    ，屬違禁物，應於被告施用毒品罪中諭知沒收銷燬或有檢察
    官聲請單獨宣告沒收銷燬，亦不在本案中諭知，併為敘明。
據上論斷，應依刑事訴訟法第369條第1項前段、第364條、第299
條第1項前段，毒品危害防制條例第4條第1項、第4條第2項、第
17條第2項、第18條第1項前段、第19條第1項，刑法第11條、第
55條、第47條第1項、第59條、第38條第1項第2款判決如主文。
本案經檢察官劉欽銘到庭執行職務。
中    華    民    國    99    年     6    月    23    日
                  刑事第六庭    審判長法  官  董武全
                                      法  官  賴純慧
                                      法  官  林英志
以上正本證明與原本無異。
如不服本判決應於收受送達後10日內向本院提出上訴書狀，其未
敘述上訴理由者，並得於提起上訴後10日內向本院補提理由書（
均須按他造當事人之人數附繕本）「切勿逕送上級法院」。
                                      書記官  魏安里
中    華    民    國    99    年    6     月    23    日
附錄本案論罪科刑法條全文：
毒品危害防制條例第4條第1、2項：
製造、運輸、販賣第一級毒品者，處死刑或無期徒刑；處無期徒
刑者，得併科新臺幣2千萬元以下罰金。
製造、運輸、販賣第二級毒品者，處無期徒刑或7年以上有期徒
刑，得併科新臺幣1千萬元以下罰金。
附表一：98年7月16日於乙○○租屋處所扣押之物
┌──┬──────┬──┬───┬──────────────────┐
│編號│名稱        │數量│所有人│備註                                │
├──┼──────┼──┼───┼──────────────────┤
│ (一) │行動電話    │1 支│乙○○│搭配門號0000000000號SIM 卡使用（IMEI│
│    │            │    │      │碼為：00000000000000/1）            │
├──┼──────┼──┼───┼──────────────────┤
│ (二) │第一級毒品海│3包 │乙○○│檢出海洛因成分，合計淨重1.29公克（空│
│    │洛因        │    │      │包裝總重1.44公克），純度20.30%，純質│
│    │            │    │      │淨重0.26公克（原審卷(一)第80頁）。    │
├──┼──────┼──┼───┼──────────────────┤
│ (三) │第二級毒品甲│1包 │乙○○│檢出甲基安非他命成分，驗餘數量0.055 │
│    │基安非他命  │    │      │公克（原審卷(一)第155頁）。           │
├──┼──────┼──┼───┼──────────────────┤
│ (四) │第二級毒品甲│1包 │乙○○│檢出甲基安非他命成分，驗餘數量0.282 │
│    │基安非他命  │    │      │公克（原審卷(一)第155頁）。           │
├──┼──────┼──┼───┼──────────────────┤
│ (五) │第二級毒品甲│1包 │乙○○│檢出甲基安非他命成分，驗餘數量0.599 │
│    │基安非他命  │    │      │公克（原審卷(一)第155頁）。           │
├──┼──────┼──┼───┼──────────────────┤
│ (六) │第二級毒品甲│1包 │乙○○│檢出甲基安非他命成分，驗餘數量0.135 │
│    │基安非他命  │    │      │公克（原審卷(一)第155頁）。           │
├──┼──────┼──┼───┼──────────────────┤
│ (七) │第二級毒品甲│1包 │乙○○│檢出甲基安非他命成分，驗餘數量0.143 │
│    │基安非他命  │    │      │公克（原審卷(一)第156頁）。           │
├──┼──────┼──┼───┼──────────────────┤
│ (八) │第二級毒品甲│1包 │乙○○│檢出甲基安非他命成分，驗餘數量0.147 │
│    │基安非他命  │    │      │公克（原審卷(一)第156頁）。           │
├──┼──────┼──┼───┼──────────────────┤
│ (九) │第二級毒品甲│1包 │乙○○│檢出甲基安非他命成分，驗餘數量0.612 │
│    │基安非他命  │    │      │公克（原審卷(一)第156頁）。           │
├──┼──────┼──┼───┼──────────────────┤
│ (十) │第二級毒品甲│1包 │乙○○│檢出甲基安非他命成分，驗餘數量0.462 │
│    │基安非他命  │    │      │公克（原審卷(一)第156頁）。           │
├──┼──────┼──┼───┼──────────────────┤
│ (十一) │白色粉末    │1包 │乙○○│未檢出毒品成分（原審卷(一)第156頁）。 │
├──┼──────┼──┼───┼──────────────────┤
│ (十二) │電子磅秤    │1臺 │乙○○│                                    │
├──┼──────┼──┼───┼──────────────────┤
│ (十三) │香煙        │2支 │乙○○│均摻有海洛因成分（原審卷(一)第48之6頁 │
│    │            │    │      │）。                                │
├──┼──────┼──┼───┼──────────────────┤
│ (十四) │安非他命吸食│1組 │乙○○│                                    │
│    │器          │    │      │                                    │
├──┼──────┼──┼───┼──────────────────┤
│ (十五) │攪拌機      │1臺 │乙○○│                                    │
├──┼──────┼──┼───┼──────────────────┤
│ (十六) │行動電話    │14支│乙○○│                                    │
├──┼──────┼──┼───┼──────────────────┤
│ (十七) │ SIM 卡     │37張│乙○○│                                    │
├──┼──────┼──┼───┼──────────────────┤
│ (十八) │包裝袋      │12袋│乙○○│1.大：0.04mmX70mmX50mm（編號11）    │
│    │            │    │      │  內容有84個夾鏈袋。                │
│    │            │    │      │2.中：0.04mmX40mmX32mm（編號1 ）    │
│    │            │    │      │  內容有98個夾鏈袋。                │
│    │            │    │      │3.中：0.04mmX40mmX32mm（編號2 ）    │
│    │            │    │      │  內容有100個夾鏈袋。               │
│    │            │    │      │4.中：0.04mmX40mmX32mm（編號3 ）    │
│    │            │    │      │  內容有100個夾鏈袋。               │
│    │            │    │      │5.中：0.04mmX40mmX32mm（編號4 ）    │
│    │            │    │      │  內容有100個夾鏈袋。               │
│    │            │    │      │6.中：0.04mmX40mmX32mm（編號5 ）    │
│    │            │    │      │  內容有100個夾鏈袋。               │
│    │            │    │      │7.中：0.04mmX40mmX32mm（編號6 ）    │
│    │            │    │      │  內容有100個夾鏈袋。               │
│    │            │    │      │8.中：0.04mmX40mmX32mm（編號7 ）    │
│    │            │    │      │  內容有102個夾鏈袋。               │
│    │            │    │      │9.中：0.04mmX40mmX32mm（編號8 ）    │
│    │            │    │      │  內容有100個夾鏈袋。               │
│    │            │    │      │10.中：0.04mmX40mmX32mm（編號9 ）    │
│    │            │    │      │  內容有98個夾鏈袋。                │
│    │            │    │      │11.中：0.04mmX40mmX32mm（編號10）    │
│    │            │    │      │  內容有100個夾鏈袋。               │
│    │            │    │      │12.中：0.04mmX40mmX32mm（編號12）    │
│    │            │    │      │  內容有100個夾鏈袋。               │
├──┼──────┼──┼───┼──────────────────┤
│ (十九) │電池        │11個│乙○○│                                    │
└──┴──────┴──┴───┴──────────────────┘
附表二、被告乙○○通訊監察譯文部分：
 ┌──┬────┬────┬─────┬────┬────┬─────┐
 │編號│交易對象│販賣時間│販賣地點  │販賣數量│販賣價格│電話      │
 │    │        │        │          │        │（新台幣│          │
 │    │        │        │          │        │）      │          │
 ├──┼────┼────┼─────┼────┼────┼─────┤
 │ (一) │甲○○  │98/07/08│雲林縣二崙│海洛因、│2,000元 │(一)        │
 │    │        │        │鄉大同65之│安非他命│        │0000000000│
 │    │        │        │3 號103 室│各1 包  │        │    ↑    │
 │    │        │        │乙○○租屋│        │        │0000000000│
 │    │        │        │處        │        │        ├─────┤
 │    │        │        │          │        │        │(二)        │
 │    │        │        │          │        │        │0000000000│
 │    │        │        │          │        │        │    ↓    │
 │    │        │        │          │        │        │0000000000│
 │    ├────┴────┴─────┴────┴────┴─────┤
 │    │通話時間及譯文內容：                                          │
 │    ├────┬────────────────────┬─────┤
 │    │98/07/08│A ：喂。                                │原審卷(一)第│
 │    │11:42:46│B ：怎麼樣？                            │67頁      │
 │    │【電話(一)│A ：你在那裡？                          │          │
 │    │】      │B ：在崙背。                            │          │
 │    │        │A ：在崙背。                            │          │
 │    │        │B ：怎麼樣？                            │          │
 │    │        │A ：沒有啊，要找你啊。                  │          │
 │    │        │B ：要做什麼？                          │          │
 │    │        │A ：啊？                                │          │
 │    │        │B ：要做什麼？                          │          │
 │    │        │A ：你那裡有「查某」嗎？                │          │
 │    │        │B ：有啊。                              │          │
 │    │        │A ：喔，快要死了。                      │          │
 │    │        │B ：快要死。                            │          │
 │    │        │A ：喔，支援一下。                      │          │
 │    │        │B ：好啦。                              │          │
 │    │        │A ：要去那裡找你？                      │          │
 │    │        │B ：你現在在那裡？                      │          │
 │    │        │A ：我現在從油車過去西螺方向。          │          │
 │    │        │B ：你不要再讓人家過來了。              │          │
 │    │        │A ：我和我女朋友而已。                  │          │
 │    │        │B ：好啦，過來保齡球館這裡。            │          │
 │    │        │A ：保齡球館？                          │          │
 │    │        │B ：你知道嗎？                          │          │
 │    │        │A ：我不知道。                          │          │
 │    │        │B ：之前保齡球館這裡？                  │          │
 │    │        │A ：以前保齡球館那裡喔。                │          │
 │    │        │B ：嗯啦。                              │          │
 │    │        │A ：好啦。                              │          │
 │    ├────┼────────────────────┼─────┤
 │    │98/07/08│B ：喂。                                │原審卷(一)第│
 │    │11:52:18│A ：喂。                                │67頁至第68│
 │    │【電話(二)│B ：嗯。                                │頁        │
 │    │】      │A ：你說什麼柏林精品家俱喔。            │          │
 │    │        │B ：不是啦。                            │          │
 │    │        │A ：不然咧？                            │          │
 │    │        │B ：你現在在那裡？                      │          │
 │    │        │A ：19線這裡。                          │          │
 │    │        │B ：19線那裡？                          │          │
 │    │        │A ：柏林精品家俱啊。                    │          │
 │    │        │B ：啊？                                │          │
 │    │        │A ：紅葉KTV 啦。                        │          │
 │    │        │B ：你再下來一點，左手邊有一間獨棟的房屋│          │
 │    │        │    ，你知道嗎？                        │          │
 │    │        │A ：獨棟的房屋，套房出租喔。            │          │
 │    │        │B ：不是啦，要說很明喔，嗯啦。          │          │
 │    │        │A ：左手，還是右手？                    │          │
 │    │        │B ：要往保齡球館的左手啦。              │          │
 │    │        │A ：到了。                              │          │
 │    │        │B ：好。                                │          │
 └──┴────┴────────────────────┴─────┘

司法院資訊處製作；財團法人民間司法改革基金會備份。
